【裁判字號】    99,訴,503
【裁判日期】    990831
【裁判案由】    違反森林法
【裁判全文】
臺灣苗栗地方法院刑事判決               99年度訴字第503號
公  訴  人  臺灣苗栗地方法院檢察署檢察官
被      告  乙○○
被      告  甲○○
被      告  丁○○
上列被告因違反森林法案件，經檢察官提起公訴（99年度偵字第
2932號），本院依簡式審判程序判決如下：
    主  文
乙○○、甲○○、丁○○結夥二人以上，為搬運贓物，使用車輛
，竊取森林主產物，各處有期徒刑陸月，均併科罰金新臺幣拾萬
壹仟陸佰伍拾貳元，有期徒刑如易科罰金，及罰金如易服勞役，
均以新臺幣壹仟元折算壹日。扣案之鏈鋸壹組（含鋸台壹台及鏈
條伍條）、手鋸壹支、柴刀壹支、背籃貳個、手推車壹台、汽油
桶壹只均沒收。
    犯罪事實及理由
一、犯罪事實：
（一）乙○○、甲○○、丁○○3 人，共同基於為自己不法所有
      之犯意聯絡，於民國99年5 月24日上午7 時許，由丁○○
      駕駛其所有車牌號碼VU─4717號廂型車，搭載乙○○、甲○○，結夥3 人攜帶在客觀上足供兇器使用之鏈鋸1 組（
      含鋸台1 台及鏈條5 條）、手鋸1 支、柴刀1 支，背籃2
      個、手推車1 台、汽油桶1 只等物，前往苗栗縣南庄鄉東
      河村第40號林班地內（座標X252643 、Y0000000號，屬於
      苗栗縣南庄鄉○里○段100 地號），以上開工具將森林主
      產物牛樟樹鋸倒，並切割成22塊（材積約0.89立方公尺、
      重約980.5 公斤，山價為新台幣50826 元）後，共同竊取
      上開森林主產物牛樟樹，得手後用手推車裝載木塊，推至
      苗栗縣南庄鄉○○○○道路旁（座標X251933 、Y0000000
      號），由丁○○、乙○○2 人將木塊搬上該輛廂型車內時
      ，於同日下午6 時許，為森林暨自然保育警察隊新竹分隊
      員警當場查獲，警方並當場扣得上開行竊工具、車輛及牛
      樟木22塊。
（二）案經行政院農業委員會林務局新竹林區管理處訴由苗栗縣
      警察局頭份分局報請台灣苗栗地方法院檢察署檢察官偵查
      起訴。
二、證據名稱：
（一）被告乙○○、甲○○、丁○○3 人於警詢時及偵、審中之
      自白。
（二）證人即林務局新竹林管處大湖工作站職員潘善歆、丙○○
      2人於警詢時之證述。
（三）贓物認領保管單1紙。
（四）森林暨自然保育警察隊新竹分隊代保管條1紙。
（五）99年5 月24日18時30分、99年5 月25日7 時之會勘紀錄各
      1 份。
（六）99年5月24日竊案圖1紙。
（七）苗栗縣南庄鄉○里○段100地號之土地登記謄本1份。
（八）99年5 月24日南庄事業區第40林班牛樟殘材被害位置圖、
      苗栗縣南庄鄉地籍圖查詢資料各1紙。
（九）現場及行竊工具照片共24張。
（十）行政院農業委員會林務局新竹林區管理處99年5 月27日竹
      授湖作字第0992693150號函附森林被害告訴書、材積調查
      表、被害地點位置圖、相片及土地登記謄本（含地籍圖）
      各1份。
（十一）車牌號碼VU─4717號之車號查詢汽車車籍1紙。
（十二）行政院農業委員會林務局新竹林區管理處99年7 月20日
        竹授湖政字第0992694363號函附森林主副產物被害價格
        查定書1份。
（十三）扣案之鏈鋸1 組（含鋸台1 台及鏈條5 條）、手鋸1 支
        、柴刀1 支，背籃2 個、手推車1 台、汽油桶1 只。
（十四）臺灣高等法院被告前案紀錄表、臺灣苗栗地方法院檢察
        署刑案資料查註紀錄表。
三、論罪科刑：
（一）核被告乙○○、甲○○及丁○○3 人所為，均係犯森林法
      第52條第1 項第4 款、第6 款之結夥2 人以上，為搬運贓
      物，使用車輛竊取森林主產物罪。按竊盜地點並非保安林
      ，有土地登記謄本在卷足參，故起訴書認亦符合同法條第
      1 項第1 款於保安林犯之情形，尚有未洽。另被告3 人有
      使用車輛搬運贓物，起訴書雖未論及，本院自應一併予以
      論及。被告3 人就上開犯行，有犯意聯絡及行為分擔，應
      論以共同正犯。至被告3 人雖有使用在客觀上足供兇器使
      用之鏈鋸、手鋸及柴刀竊取森林主產物牛樟樹，依森林法
      第50條之規定，同時亦構成刑法第321 條第1 項第3 款、
      第4 款之結夥3 人以上攜帶兇器竊盜罪，然此既與上開違
      反森林法之構成要件行為屬於同一行為，且森林法乃規範
      有關森林管理之特別法，依特別法優於普通法之法律競合
      關係，應依森林法上開規定論處，不再另論刑法之竊盜罪
      ，起訴書認被告3 人同時犯有上開結夥3 人以上攜帶兇器
      竊盜罪，應依想像競合犯之規定從一重處斷，容有誤會，
      附此敘明。爰審酌被告乙○○、甲○○、丁○○3 人均因
      一時貪念，竊取森林主產物牛樟木，對於森林保育與國家
      財產造成損害，理應重罰，惟念其3 人均無前科紀錄，有
      渠等前科表在卷足參，足見其3 人平日素行尚稱良好，犯
      後均能坦白承認，且竊得之牛樟木價值非鉅一切情狀，分
      別量處如主文所示之刑，及各併科贓額2 倍之罰金即新臺
      幣101652元（即50826X2 ＝101652元），並諭知易科罰金
      及易服勞役之折算標準，以示懲儆。
（二）至扣案之鏈鋸1 組（含鋸台1 台及鏈條5 條），係被告乙○○所有，手鋸及柴刀各1 支、背籃2 個、手推車1 台、
      汽油桶1 只，則係被告丁○○所有，供渠等竊取牛樟木犯
      罪所用之工具，業據被告乙○○及丁○○向本院供述甚明
      ，以上扣案物品，均應依刑法第38條第1 項第2 款之規定
      予以宣告沒收。
（三）另扣案之車牌號碼VU─4717號廂型車1 輛，雖係被告丁○○所有，供其搬運贓物所用之工具，惟按犯人所有而供犯
      罪所用之物，因其人頗有再供犯罪使用之虞，為防衛社會
      安全，並杜再犯，依刑法第38條第1 項第2 款、第3 款之
      規定，得宣告沒收，固係法院得自由裁量之事項，但既剝
      奪人民之財產權，仍應符合憲法比例原則之保障意旨，依
      社會通念審慎斟酌決定，非許審判者恣意或輕率宣告沒收
      ，否則非無判決適用法則不當之違失（最高法院98年度台
      上字第3603號判決意旨參照）。查扣案之廂型車因價值不
      菲，又非違禁物，如予以沒收，確有不符比例原則，本院
      認為無沒收之必要，附此敘明。
四、應適用之法條：
（一）刑事訴訟法第273 條之1 第1 項、第299 條第1 項前段、
      第310 條之2 、第454 條第2 項。
（二）森林法第52條第1 項第4款、第6 款。
（三）刑法11條前段、第28條、第41條第1 項前段、第42條第3
      項、第38條第1 項第2 款。
（四）刑法施行法第1 條之1 。
五、本判決係依刑事訴訟法第310 條之2 、第454 條第1 項製作
    ，依法僅記載當事人欄、主文、犯罪事實、證據名稱以及應
    適用之法條，其中犯罪事實部分，依同法第308 條之修正立
    法理由，亦僅記載犯罪構成要件事實，關於刑罰加重事由（
    含累犯在內）免予記載（法院辦理刑事訴訟案件應行注意事
    項第144 點參照），但仍於主文予以表明，並於應適用之法
    條欄予以引用。如不服本判決，應於判決送達之日起10日內
    ，向本院提起上訴。
本案經檢察官林俊杰到庭執行職務。
中    華    民    國    99    年    8     月    31    日
                  刑事第三庭    法  官  柳章峰
以上正本證明與原本無異。
如不服本判決應於收受判決後10日內向本院提出上訴書狀，並應
應敘述具體理由。其未敘述上訴理由者，應於上訴期間屆滿後20
日內向本院補提理由書( 均須按他造當事人之人數附繕本) 「切
勿逕送上級法院」。告訴人或被害人如對本判決不服者，應具備
理由請求檢察官上訴，其上訴期間之計算係以檢察官收受判決正
本之日期為準。
                                書記官  陳采瑜
中    華    民    國    99    年    8     月    31    日
附記論罪之法條全文：
森林法第52條（加重竊取森林主、副產物罪）
竊取森林主、副產物而有左列情形之一者，處6 月以上5 年以下
有期徒刑，併科贓額2 倍以上5 倍以下罰金：
一、於保安林犯之者。
二、依機關之委託或其他契約，有保護森林義務之人犯之者。
三、於行使林產採取權時犯之者。
四、結夥二人以上或僱使他人犯之者。
五、以贓物為原料，製造木炭、松節油、其他物品或培植菇類者
    。
六、為搬運贓物，使用牲口、船舶、車輛，或有搬運造材之設備
    者。
七、掘採、毀壞、燒燬或隱蔽根株，以圖罪跡之湮滅者。
八、以贓物燃料，使用於礦物之採取，精製石灰、磚瓦或其他物
    品之製造者。
前項未遂犯罰之。
第1項第5款所製物品，以贓物論，沒收之。

司法院資訊處製作；財團法人民間司法改革基金會備份。
